臺灣彰化地方法院刑事判決　　　　　　　96年度訴字第2228號
公　訴　人　臺灣彰化地方法院檢察署檢察官
被　　　告　甲○○原名施平煌.
上列被告因違反毒品危害防制條例案件，經檢察官提起公訴（九
十六年度毒偵字第四五二七、四六七九號），本院依簡式審判程
序判決如下：
    主  文
甲○○施用第一級毒品，累犯，處有期徒刑捌月；又施用第二級
毒品，累犯，處有期徒刑拾月，扣案之空塑膠袋拾貳個均沒收；
又施用第二級毒品，累犯，處有期徒刑捌月，扣案之甲基安非他
命包及膠囊伍粒（毛重合計貳點陸公克）均沒收銷燬之，另扣
案之玻璃吸食器壹支沒收。應執行有期徒刑壹年柒月，扣案之甲
基安非他命包及膠囊伍粒（毛重合計貳點陸公克）均沒收銷燬
之，另扣案之空塑膠袋拾貳個、玻璃吸食器壹支均沒收。
    事　實
一、甲○○前因自民國九十三年一月中旬某日起至同年七月二十
    一日止施用第二級毒品案件，經本院以九十三年度易字第六
    三○號判處有期徒刑六月確定，因持有第一級毒品案件，經
    本院以九十四年度易緝字第二號判處有期徒刑六月確定，上
    開二案再經本院以九十四年度聲字第八五一號裁定合併定其
    應執行刑為有期徒刑一年確定；又因施用第二級毒品案件，
    經本院以九十三年度易緝字第三號判處有期徒刑十月確定，
    並與首揭二案送監接續執行，於九十五年十月二十三日因縮
    刑期滿而執行完畢。另因施用毒品案件，經本院以八十九年
    度毒聲字第八四七號裁定送觀察、勒戒後，認有繼續施用毒
    品之傾向，再經本院以八十九年度毒聲字第一六七四號裁定
    送強制戒治，嗣經戒治所評定合格，認無繼續戒治之必要，
    由本院以八十九年度毒聲字第四九五七號裁定停止戒治，於
    八十九年十一月二十四日停止戒治，所餘戒治期間付保護管
    束，並於九十年三月三十日因保護管束期滿未經撤銷停止戒
    治，而執行完畢。詎施健銘不知悔改，復基於施用第一級毒
    品海洛因、第二級毒品甲基安非他命因之犯意，先後為下列
    施用第一級毒品海洛因、第二級毒品甲基安非他命之犯行：
  (一)於九十六年九月三日某時許，在其位於彰化縣埔鹽鄉○○村
    ○○路○段三六五巷十二之十一號住處內，以將第一級毒品
    海洛因摻入香菸點燃抽吸之方式，施用第一級毒品海洛因一
    次。嗣於九十六年九月六日中午十二時四十二分許，為警持
    本院核發之搜索票至其上開住處搜索而當場查獲，始悉上情
    。
  (二)於九十六年九月三日晚上八時許，在停放於彰化縣二林鎮○
    ○里○道路旁之自用小客車內，以將第二級毒品甲基安非他
    命置於玻璃球管內用火燒烤而吸其煙霧之方式，施用第二級
    毒品甲基安非他命一次。嗣因上開(一)所示該次搜索而當場查
    獲，並扣得其所有、供其裝放第二級毒品甲基安非他命所用
    之空塑膠袋十二個。
  (三)於九十六年九月十二日某時許，在其友人位於彰化縣鹿港鎮
    粘厝村之住處內，以將第二級毒品甲基安非他命置於玻璃球
    管內用火燒烤而吸其煙霧之方式，施用第二級毒品甲基安非
    他命一次。嗣於九十六年九月十二日下午三時四十五分許，
    在彰化縣福興鄉○○村○○路二六巷五十號前，因駕駛自用
    小貨車未繫安全帶為警攔查，於未被有偵查犯罪職權之機關
    或公務員發覺其犯罪前，主動向前來盤查之彰化縣警察局鹿
    港分局洪堀派出所警員表示其犯行，並交出而扣得第二級毒
    品甲基安非他命三包及膠囊五粒（毛重合計二點六公克），
    以及其所有、供自己施用第二級毒品甲基安非他命所用之玻
    璃吸食器一支，始悉上情。
二、案經彰化縣警察局鹿港分局、田中分局報告臺灣彰化地方法
    院檢察署檢察官偵查起訴。
    理  由
一、按除被告所犯為死刑、無期徒刑、最輕本刑為三年以上有期
    徒刑之罪或高等法院管轄第一審案件者外，於刑事訴訟法第
    二百七十三條第一項程序進行中，被告先就被訴事實為有罪
    之陳述時，審判長得告知被告簡式審判程序之旨，並聽取當
    事人、代理人、辯護人及輔佐人之意見後，裁定進行簡式審
    判程序；除簡式審判程序、簡易程序及第三百七十六條第一
    款、第二款所列之罪之案件外，第一審應行合議審判；刑事
    訴訟法第二百七十三條之一第一項、第二百八十四條之一分
    別定有明文。本件被告甲○○所犯係死刑、無期徒刑、最輕
    本刑為三年以上有期徒刑或高等法院管轄第一審案件以外之
    罪，且於本院行準備程序時就被訴事實為有罪之陳述，經受
    命法官告知簡式審判程序之旨，並聽取公訴人、被告之意見
    後，本院合議庭認無不得或不宜改依簡式審判程序進行之處
    ，經評議結果，裁定改由受命法官獨任行簡式審判程序，合
    先敘明。
二、訊據被告甲○○對於上開施用第一級毒品海洛因、第二級毒
    品甲基安非他命之犯行，均坦承不諱，且其於九十六年九月
    六日為警查獲後，經警採其尿液送驗，結果呈嗎啡、甲基安
    非他命陽性反應，此有彰化縣田中分局查獲嫌犯尿液編號與
    姓名對照表、詮昕科技股份有限公司濫用藥物尿液檢驗報告
    各一紙在卷可稽；於九十六年九月十二日向警員自首後，經
    警採其尿液送驗，結果呈甲基安非他命陽性反應，此有尿液
    代號與真實姓名對照表、詮昕科技股份有限公司濫用藥物尿
    液檢驗報告各一紙在卷可稽；再九十六年九月十二日扣案之
    結晶三包及膠囊五粒，經警以試劑檢驗之結果，均為甲基安
    非他命，此有彰化縣警察局鹿港分局查獲涉嫌毒品危害防制
    條例毒品初步檢驗報告單一紙、照片八幀附卷為證，以及第
    二級毒品甲基安非他命三包及膠囊五粒、空塑膠袋十二個、
    玻璃球吸食器一支扣案為憑，足徵被告之自白確與事實相符
    。另按毒品危害防制條例於九十二年七月九日修正公布，自
    九十三年一月九日施行，其中第二十條、第二十三條將施用
    毒品之刑事處遇程序，區分為「初犯」及「五年內再犯」、
    「五年後再犯」。依其立法理由之說明：「初犯」，經觀察
    、勒戒或強制戒治後，應為不起訴處分或不付審理之裁定；
    經觀察、勒戒或強制戒治執行完畢釋放後，「五年內再犯」
    者，因其再犯率甚高，原實施之觀察、勒戒及強制戒治既已
    無法收其實效，爰依法追訴或裁定交付審理。至於經觀察、
    勒戒或強制戒治執行完畢釋放後，「五年後再犯」者，前所
    實施之觀察、勒戒或強制戒治已足以遮斷其施用毒品之毒癮
    ，為期自新及協助其斷除毒癮，仍適用「初犯」規定，先經
    觀察、勒戒或強制戒治之程序。從而依修正後之規定，僅限
    於「初犯」及「五年後再犯」二種情形，始應先經觀察、勒
    戒或強制戒治程序。倘被告於五年內已再犯，經依法追訴處
    罰，縱其第三次（或第三次以上）再度施用毒品之時間，在
    初犯經觀察、勒戒或強制戒治執行完畢釋放五年以後，已不
    合於「五年後再犯」之規定，且因已於「五年內再犯」，顯
    見其再犯率甚高，原實施觀察、勒戒或強制戒治，已無法收
    其實效，即應依該條例第十條處罰。（最高法院九十五年五
    月九日第七次刑事庭會議決議第二點參照）。本件被告前因
    施用毒品，經強制戒治後，於九十年三月三十日執行完畢，
    又於五年內之九十三年一月中旬某日起至同年七月二十一日
    止因施用第二級毒品，經本院以九十三年度易字第六三○號
    判處有期徒刑六月確定，此有臺灣彰化地方法院檢察署刑案
    資料查註紀錄表及臺灣高等法院被告前案紀錄表各一份在卷
    可考，則其再犯本件施用第一級毒品、第二級毒品犯行，按
    諸前揭說明，自無毒品危害防制條例第二十條第三項規定之
    適用，而應按同條例第二十三條第二項規定，依法論科。本
    件事證明確，被告施用第一級毒品海洛因、第二級毒品甲基
    安非他命之犯行，均堪認定。
三、核被告所為，分別係犯毒品危害防制條例第十條第一項之施
    用第一級毒品罪、同條第二項之施用第二級毒品罪。被告為
    施用第一級毒品、第二級毒品，而持有各該級毒品，其持有
    之低度行為，應各為施用之高度行為所吸收，均不另論罪。
    再被告所犯上開三罪，係犯意各別、行為互殊，應予分論併
    罰。被告前因施用第二級毒品案件，經本院以九十三年度易
    字第六三○號判處有期徒刑六月確定，因持有第一級毒品案
    件，經本院以九十四年度易緝字第二號判處有期徒刑六月確
    定，上開二案再經本院以九十四年度聲字第八五一號裁定合
    併定其應執行刑為有期徒刑一年確定；又因施用第二級毒品
    案件，經本院以九十三年度易緝字第三號判處有期徒刑十月
    確定，並與首揭二案送監接續執行，於九十五年十月二十三
    日因縮刑期滿而執行完畢等情，此有臺灣彰化地方法院檢察
    署刑案資料查註紀錄表及臺灣高等法院被告前案紀錄表各一
    份在卷可稽，其於受有期徒刑執行完畢後，五年以內故意再
    犯本件有期徒刑以上之三罪，均為累犯，應依刑法第四十七
    條第一項規定，各加重其刑。再被告於為本件事實欄一(三)施
    用第二級毒品之犯行後，係在未被有偵查犯罪職權之機關或
    公務員發覺其犯罪前，即主動向前來盤查之彰化縣警察局鹿
    港分局警員表示其犯行，而自首接受裁判，此有警詢筆錄、
    刑事案件報告書各一份在卷可佐，爰依刑法第六十二條前段
    規定，減輕其刑，並依刑法第七十一條第一項規定，與前開
    加重其刑部分，先加後減。爰審酌被告曾因施用毒品經送觀
    察、勒戒、強制戒治後，仍未能戒斷，再犯本案之罪，顯然
    未能善體國家設置觀察、勒戒機構，協助毒品施用者戒除毒
    癮之良法美意，及其犯罪之動機、目的、生活狀況、品行、
    所生危害，暨犯罪後坦承犯行，態度尚屬良好等一切情狀，
    分別量處如主文所示之刑，並定其應執行之刑。扣案之甲基
    安非他命三包及膠囊五粒（毛重合計二點六公克），為毒品
    危害防制條例第二條第二項第二款所稱之第二級毒品，均應
    依同條例第十八條第一項前段規定，沒收銷燬之；另扣案之
    空塑膠袋十二個、玻璃球吸食器一支，均係被告所有、供其
    裝放、施用第二級毒品甲基安非他命所用之物，此經被告供
    陳明確，均應依刑法第三十八條第一項第二款規定宣告沒收
    。至於九十六年九月十二日另扣得之海洛因膠囊五粒（海洛
    因淨重○點三八公克、空包裝重○點九一公克），係被告於
    九十六年九月十一日晚上八時許，在彰化縣溪湖鎮某電動玩
    具店內，向綽號小陳之人所購買，此經被告供陳明確（本院
    卷第三五頁），且被告此部分所涉持有第一級毒品海洛因之
    犯行，亦經檢察官另行提起公訴，現由本院另案九十六年度
    易字第一八二八號審理中，此有臺灣彰化地方法院檢察署檢
    察官九十六年度偵字第一○七八九號起訴書、臺灣高等法院
    被告前案紀錄表各一份在卷可佐；又同日扣得之白粉一包，
    則係被告用以稀釋海洛因之葡萄糖，亦經被告供陳明確（本
    院卷第三四頁）；復查無其他證據足資證明係供被告上開施
    用第一級毒品海洛因、第二級毒品甲基安非他命所用，爰均
    不予宣告沒收，附此敘明。
據上論斷，應依刑事訴訟法第二百七十三條之一第一項、第二百
九十九條第一項前段，毒品危害防制條例第十條第一項、第二項
、第十八條第一項前段，刑法第十一條前段、第四十七條第一項
、第六十二條前段、第五十一條第五款、第三十八條第一項第二
款，判決如主文。
本案經檢察官蔡曉崙到庭執行職務。
中　　華　　民　　國　　96　　年　　12　　月　　27　　日
                  刑事第六庭          法  官  鄭舜元
以上正本證明與原本無異。
如不服本判決，應於判決送達後10日內，向本院提出上訴書狀，
上訴書狀應「敘述具體上訴理由」，並按他造當事人之人數附繕
本。「切勿逕送上級法院」。
中　　華　　民　　國　　96　　年　　12　　月　　27　　日
                                      書記官  呂雅惠
附錄：論罪科刑法條：
毒品危害防制條例第十條：
施用第一級毒品者，處六月以上五年以下有期徒刑。
施用第二級毒品者，處三年以下有期徒刑。
